【裁判字號】    95,裁,2595
【裁判日期】    951123
【裁判案由】    營利事業所得稅
【裁判全文】
最  高  行  政  法  院  裁  定
                                     95年度裁字第02595號
上  訴  人  勤欽股份有限公司
代  表  人  丁○○
訴訟代理人  甲○○
被 上訴 人  財政部臺灣省北區國稅局
代  表  人  乙○○
                        （送達代收人丙○○
上列當事人間因營利事業所得稅事件，上訴人對於中華民國94年
5月25日臺北高等行政法院93年度訴字第1979號判決，提起上訴
，本院裁定如下：
    主  文
上訴駁回。
上訴審訴訟費用由上訴人負擔。
    理  由
一、按對於高等行政法院判決之上訴，非以其違背法令為理由，
    不得為之，行政訴訟法第242條定有明文。同法第243條第1
    項規定，判決不適用法規或適用不當者，為違背法令；而判
    決有第243條第2項所列各款情形之一者，其判決當然違背法
    令。又提起上訴，應以上訴狀表明上訴理由並應添具關於上
    訴理由之必要證據，復為同法第244條第1項第4款及第2項所
    明定。準此，當事人提起上訴，如以原審判決有行政訴訟法
    第243條第1項不適用法規或適用不當為理由時，其上訴狀應
    有具體之指摘，並揭示該法規之條項或其內容；如以原審判
    決有第243條第2項所列各款情形之當然違背法令為理由時，
    其上訴狀應揭示合於該款之事實。如上訴狀未依此項方法表
    明，或其所表明者，顯與上開法條規定之情形不相合時，即
    難認為已對原審判決之違背法令有具體之指摘，其上訴自難
    認為合法。
二、上訴意旨略謂：1.上訴人已就關係所得額計算之各項成本費
    用取得可供查核之合法憑證，被上訴人即應就不予認列之事
    實負舉證責任，其未確實查證，逕依「申報營業稅之進項憑
    證與申報營利事業所得稅帳列項目分析」推斷事實，課徵上
    訴人稅款，有違證據法則。又依證據認定課稅事實，稅捐機
    關有調查課稅資料之職責，所得稅法第80條、第83條條所規
    定稅捐機關調查方法中，並無上開申報營業稅帳列項目分析
    規定之方法，被上訴人未盡調查能事，顯違反證據法則，該
    申報營業稅帳列項目分析僅能作為查稅之參考，不能據此作
    為查核證據。依租稅法定主義，違法之查核方式不能作為課
    稅之依據，故原判決有不適用法規或適用不當之違背法令。
    2.上訴人民國87年度營利事業所得稅結算申報雖有部分進項
    憑證屬86年度，經勾稽核對後，該進項稅額均已在86年度申
    報扣抵，且無重複列帳於86年度之情形，其中86年度全年進
    貨帳列合計新臺幣（下同）78,573,438元與申報進料金額78
    ,526,309元僅差異47,129元，係因進貨退出及折讓之差而以
    淨額表達之故。另上訴人已提示86年度之進貨憑證及進貨簿
    供核，且主張系爭進項憑證並未於86年度列帳，其進貨簿所
    載進料金額與申報進料金額與申報進料金額相符，而非不相
    符。被上訴人一再主張上訴人進貨簿所載進料金額與申報進
    料金額不符，顯有可議。3.依營利事業所得稅查核準則第2
    條、第15條規定，取具發票與列帳之時間點係相關，但非絕
    對同一時間，因其各有其適用之規定。上訴人於驗收後列帳
    係由於當時管理政策及會計制度改變之特殊情況，即管理及
    會計上以驗收作為年度進料列帳之截止點，且絕大部分驗收
    期為2至3個月。上訴人於86年度尚未驗收，故其進貨未列為
    86年底期末存貨，而係於87年度方驗收並入帳。惟被上訴人
    基於裁量權取捨證據，而未能對上訴人所主張其進貨已取得
    合法憑證並付款及未重複列帳之情形加以詳查。4.從實質課
    稅原則而言，本件就營業毛利觀點，上訴人無虛報、溢報成
    本之虞，而被上訴人未據實查核營業成本之事實，或未以行
    銷角度來考量若無進料成本如何製造出產品銷售呢？另依行
    政程序法第9條、所得稅法第24條、本院48年判字第39號判
    例意旨，以銷貨額全數作為所得額課稅，於法自有違誤。被
    上訴人對上訴人申報進料成本19,002,977元於87年不准認列
    ，而86年上訴人並未認列，形同上訴人相對應之銷貨收入為
    無任何應負擔之成本，於法不合，不符論理法則及會計上之
    「收入成本配合原則」。且被上訴人對己有利時，即主張實
    質課稅原則，對己不利時，即否定實質課稅原則，此嚴重違
    反憲法上規定之平等原則。上訴人主張依營利事業所得稅查
    核準則第49條規定，依稽徵機關查定之結存數量、金額更正
    為本期期初（87年期初）盤存，方不至造成87及86兩年度均
    未申報認列19,002,977元進料成本之情形。5.系爭進料成本
    19,002,977元之認剔，應按87年度原申報營業成本率84.6%
    反算其銷貨收入為22,462,148元，再按該同業利潤毛利率標
    準21%核定其該部份之營業成本超限數「22,462,148元*(84.
    6%-79%)=1,257,880元」剔除，而不應以全部銷貨收入183,4
    94,178元按同業利潤淨利率標準8%核定其全年所得額15,755
    ,206元。依本院84年度判字第1265號判決意旨，納稅義務人
    之所得額有可分之各部分時，必與其未提示之帳簿、文據有
    關係之該部分，始能因其未為提示而依查得資料或同業利潤
    標準，核定該部分之所得額，即納稅義務人已提出之帳簿、
    文據，足以查核其所得額之部分，自應據實核定，無一併適
    用同業利潤標準核定之餘地。上訴人並非全部帳簿、文據未
    為提示，已提示所有相關帳簿、文據，且包含當年度製造業
    成本分析表報，備供查核，謹併陳明。被上訴人對於上訴人
    87年有關帳簿、文據未加詳查，逕依同業利潤標準核定全年
    所得額為15,755,206元，補徵稅額3,713,587元，自有違誤
    ，爰請判決將原判決廢棄；訴願決定、復查決定及原處分均
    撤銷云云。
三、經核上開理由，與上訴人於94年5月11日在原審提出之言詞
    辯論意旨狀內容大致相同，無非對於原審取捨證據、認定事
    實之職權行使事項有所爭執，並未表明原判決有如何不適用
    法規或適用不當，或有違背司法院解釋或本院判例等具體情
    事。上訴人泛指被上訴人對其87年有關帳簿、文據未加詳查
    ，逕依同業利潤標準核定其全年所得額，並補徵之稅額，顯
    然違反證據法則，原判決以其未盡調查能事所為之查核，作
    為課稅之依據，即屬不適用法規或適用不當云云，尚難認已
    對原判決之違背法令有具體之指摘。依首揭規定，本件上訴
    為不合法，應予駁回。
四、依行政訴訟法第249條第1項前段、第104條、民事訴訟法第
    95條、第78條，裁定如主文。
中    華    民    國    95    年    11    月    23    日
                  第二庭審判長法  官  廖  政  雄
                              法  官  黃  淑  玲
                              法  官  鍾  耀  光
                              法  官  姜  仁  脩
                              法  官  黃  清  光
以  上  正  本  證  明  與  原  本  無  異
中    華    民    國    95    年    11    月    23    日
                              書記官  蘇  金  全


司法院資訊處製作；財團法人民間司法改革基金會備份。
